【裁判字號】    97,交聲,1412
【裁判日期】    970729
【裁判案由】    違反道路交通管理處罰條例聲明異議
【裁判全文】
臺灣臺北地方法院交通事件裁定        97年度交聲字第1412號
原處分機關  交通部公路總局臺北區監理所
受處分人    甲○○
上列異議人即受處分人因違反道路交通管理處罰條例案件，對於
交通部公路總局臺北區監理所於中華民國97年4 月22日所為之處
分（原處分案號：北監自裁字裁40－C00000000 號），聲明異議
，本院裁定如下：
    主  文
異議駁回。
    理  由
一、按汽車駕駛人，駕駛汽車經測試檢定酒精濃度超過規定標準
    者，處新臺幣（下同）15,000元以上60,000元以下罰鍰，並
    當場移置保管該汽車及吊扣其駕駛執照1 年；因而肇事致人
    受傷者，並吊扣其駕駛執照2 年；致人重傷或死亡者，吊銷
    其駕駛執照，並不得再考領，道路交通管理處罰條例第35條
    第1 項第1 款定有明文。又汽車駕駛人，有道路交通管理處
    罰條例第35條第1 項規定之情形者，應接受道路交通安全講
    習，同條例第24條第1 項第2 款亦有明定。而汽車駕駛人飲
    用酒類或其他類似物後，吐氣所含酒精濃度超過每公升0.25
    毫克或血液中酒精濃度超過百分之0.05以上者，不得駕車，
    道路交通安全規則第114 條第2 款復定有明文。
二、本件異議人即受處分人甲○○，於民國97年7 月19日凌晨1
    時8 分許，駕駛葉依青所有車牌號碼6023－LT號自用小客車
    ，行經臺北縣三重市○○路與自強路口，為臺北縣政府警察
    局三重分局大同派出所員警王旭崴攔停後，另由同分局中興
    橋派出所員警陳忠明對受處分人進行吹氣檢測，檢測結果發
    現受處分人有「酒後駕車酒後15分鐘經警方吹氣測試達0.54
    MG/L」之違規，而依違反道路交通管理處罰條例第35條第1
    項第1 款（漏列第1 款，併予補充）規定掣單舉發。嗣受處
    分人於舉發通知單上所載應到案日期前提出申訴，經原處分
    機關函請舉發單位調查結果，仍認受處分人前開違規行為屬
    實，原處分機關遂於97年4 月22日，依前揭道路交通管理處
    罰條例第35條第1 項第1 款規定（裁決書漏列第24條第1 項
    第2 款，應予補充），裁處受處分人罰鍰34,500元，並禁考
    1 年及施以道路交通安全講習。
三、聲明異議意旨略以：受處分人於97年4 月19日（聲明異議狀
    誤載為97年4 月22日），於臺北縣三重市乘坐由丁亞萍小姐
    駕駛車號6023－LT號之自用小客車，行經臺北縣三重市○○
    路與自強路附近，遠見警察臨檢，因當時丁亞萍身著小可愛
    上裝，略有暴露，便先停放在路邊，自後車廂內取出外套加
    在身上，然後繼續向前行駛，接受臨檢，執勤警察誤以為是
    受處分人開的車，要受處分人接受酒測，因受處份人不諳法
    令，以為喝酒就要接受酒測，且警察對受處分人說：簽字後
    明天就可領車，受處分人不疑有他，便簽字。但本案自始皆
    由丁亞萍開車，受處分人是坐在右邊副駕駛座，警察誤以為
    是受處分人開的車，且受處分人，警察作為顯有違誤，爰具
    狀聲明異議云云。
四、訊據受處分人甲○○於97年4 月19日凌晨1時8分許，行經臺
    北縣三重市○○路與自強路口，為警攔停實施酒測，測得呼
    氣中酒精濃度每公升0.54毫克，而為臺北縣政府警察局三重
    分局中興橋派出所員警製單舉發之事實，固為受處分人所不
    爭執，並有臺北縣政府警察局三重分局97年4 月11日北縣警
    交字第C00000000 號舉發違反道路交通管理事件通知單及97
    年5 月13日北縣警重交申字第0970022099號函各1 紙等件附
    卷可稽（見本院卷第10頁、23頁）。惟受處分人辯稱：伊並
    非本件之汽車駕駛人，真正駕駛人為丁亞萍云云。經查：
（一）本件違規攔停經過，業經證人即實施攔停之員警王旭崴到
      庭具結並證稱：於97年4 月22日晚間在重陽路與自強路口
      實施路檢酒駕勤務時，發現有部車輛看到看到伊所設之路
      檢點後就停下來，伊覺得可疑，趨前盤查，至相距25公尺
      處左右時，發覺當時車上有2 人，受處分人甲○○由車內
      之駕駛座直接移往副駕駛座，副駕駛座上之女子（即丁亞
      萍）則由副駕駛座下車，走向駕駛座開門要開車，且當時
      受處分人在酒測現場有承認車子是他開的等語綦詳（見本
      院卷第36頁背面、第37頁正面），本院參諸證人王旭崴與
      受處分人間不僅未有任何怨隙，且素不相識，衡情證人應
      無設詞攀誣，或虛構違規事實陷害受處分人之理，況員警
      執行公務時，本身即受有行政懲處責任之監督，且其到庭
      具結作證，更以刑事責任擔保其證言之真實性，故證人王
      旭崴之前開證述內容，應可採信。
（二）其次，經本院當庭勘驗舉發當時警方現場蒐證錄音光碟之
      結果，得知受處分人當時確曾陳稱：「本來是她（即丁亞
      萍）開的，我說我開，妳臺北較不熟，這樣。」、「（警
      ：我們看到時，事實就是你開的吧？）對。」等語（見本
      院卷第31頁背面、第32頁），即可知受處分人當時已向員
      警坦承其為本件違規之汽車駕駛人之事實。況依上開錄音
      光碟勘驗結果，受處分人之女性友人即丁亞萍，亦稱：「
      啊我知道是他（受處分人）開的對啊」、「你看到的時候
      是他開，我知道我們不對啊」等語（見本院卷第31頁），
      是亦可知丁亞萍於舉發當時確亦向員警供稱車子是受處分
      人開的，並代為求情之事實。此外，雖受處分人亦辯稱：
      伊並沒有駕照，也不會開車云云，惟考領有駕照之人，一
      般雖可推定其應具有駕駛車輛之能力及知識，但在邏輯上
      並未能反面推論出，未領有駕照之人，必不可能開車或不
      會開車之結論，是受處分人此部分所辯，實無足採。綜前
      ，受處分人為本件交通違規之汽車駕駛人之事實，應堪以
      認定，是受處分人以前開之詞置辯，顯係卸責之詞，不足
      採信。
五、綜上所述，受處分人確有在上開時、地，經測試檢定其酒精
    濃度超過規定標準而駕車之違規行為。從而，原處分機關依
    道路交通管理處罰條例第35條第1 項第1 款、第24條第1 項
    第2 款規定（裁決書漏列，應予補充），裁處受處分人罰鍰
    34,500元，禁考1 年，並施以交通安全講習，核無違誤，是
    本件受處分人之異議為無理由，應予駁回。
六、據上論斷，道路交通案件處理辦法第19條，裁定如主文。
中    華    民    國    97    年    7     月    29    日
                  交通法庭    法  官  葉力旗
上正本證明與原本無異。
如不服本裁定，應於送達後5日內向本院提出抗告狀
                              書記官  林碧華
中    華    民    國    97    年    7     月    29    日


司法院資訊處製作；財團法人民間司法改革基金會備份。
